臺灣新竹地方法院民事簡易判決
111年度竹北簡字第423號
原      告  簡廷憲  
被      告  姜風帆  
上列當事人間請求損害賠償事件，經原告提起刑事附帶民事訴訟
，由本院刑事庭裁定移送前來（110年度附民字第659號），本院
於民國111年10月11日辯論終結，判決如下：
　　主　　　文
被告應給付原告新臺幣陸萬元，及自民國一一一年一月十二日起
至清償日止，按年息百分之五計算之利息。
原告其餘之訴駁回。
本判決第一項得假執行。
　　事實及理由
一、原告主張：
　㈠原告與訴外人林竹君為前任男女朋友關係，而被告與林竹君
    則為現任男女朋友關係。被告於民國109年10月10日晚上11
    時5分許，在新竹市林森路與南門街交岔路口，因不滿原告
    出言尋釁，竟基於傷害他人身體之犯意，徒手毆打原告之右
    耳、頭部及肩膀等部位，致原告受有右側耳鈍傷併耳膜受損
    、左側肩膀挫傷、腦震盪等傷害，其後復因上開傷勢患有右
    側耳廓假性囊腫（已纖維化）、右側耳咽管水腫之症狀，案
    經臺灣新竹地方檢察署檢察官以109年度偵字第12781號提起
    公訴，經鈞院刑事庭以110年度訴字第242號刑事判決被告犯
    傷害罪，處拘役50日，如易科罰金，以新臺幣（下同）1千
    元折算1日在案，嗣經上開檢察署檢察官不服量刑提起上訴
    ，復經臺灣高等法院以111年度上訴字第688號刑事判決上訴
    駁回在案。而被告既有上開傷害原告之事實，依民法第184
    條第1項前段、第195條第1項規定，原告自得請求被告負損
    害賠償責任，為此提起本件訴訟，請求被告賠償精神慰撫金
    20萬元。
　㈢綜上，爰聲明：
　⒈被告應給付原告20萬元，及自起訴狀繕本送達翌日起至清償
    日止，按年息百分之5計算之利息。
　⒉訴訟費用由被告負擔。
二、被告則以：
　㈠本件係於109年10月10日晚上11時許，被告與林竹君看完電影
    ，已至汽車旁邊欲開車離開，此時原告突然從後方接近並口
    出穢言、挑釁在先，被告不知所措、心生畏怖，乃偕同林竹
    君刻意避開。豈料原告仍刻意跟上，經被告出言嚇止未果，
    考量當時為三更半夜，被告擔憂自身及林竹君之安危，出於
    防衛之心，始先行向原告出手，被告並非故意傷害原告，縱
    認原告係因被告故意攻擊而受傷，其就所受之傷害，仍應與
    有過失。
　㈡至原告請求賠償精神慰撫金20萬元部分，被告認為事發當日
    原告刻意半夜流連於外縣市等候被告等人，出言尋釁後又追
    隨在後，致被告心生畏懼，始招致受被告毆打受傷之結果，
    是原告應為自己之行為負責，被告礙難同意賠償。
　㈢綜上，答辯聲明：原告之訴駁回，訴訟費用由原告負擔。
三、本院之判斷：
　㈠原告主張被告於前揭時、地，基於傷害之犯意，以徒手毆打
    原告，致原告受有如其所述之傷害，而本院刑事庭基於上開
    事實，以110年度訴字第242號刑事判決被告犯傷害罪，處拘
    役50日，如易科罰金，以1千元折算1日，嗣經臺灣新竹地方
    檢察署檢察官提起上訴，復經臺灣高等法院以111年度上訴
    字第688號刑事判決駁回上訴而告確定等情，業據提出臺灣
    新竹地方檢察署檢察官109年度偵字第12781號起訴書、南門
    綜合醫院乙種診斷證明書、聯新國際醫院診斷證明書等件為
    證（見本院附民字卷第11至23頁），復經本院依職權調取上
    開刑事卷宗核閱屬實，且被告對上開刑事判決認定之結果亦
    不為爭執，堪信原告此部分主張為真。
　㈡而被告辯稱其雖不爭執刑事判決認定之結果，惟其係因原告
    尋釁而心生畏怖，出於防衛目的而毆打原告，故其並非故意
    攻擊原告云云。惟依證人林竹君事發後於警詢時陳稱：「因
    為我跟姜風帆（即被告）在電影院看完電影後，就去林森路
    63號前要牽車離開現場，簡廷憲（即原告）就突然出現在我
    跟姜風帆面前…（指原告）一直說你很需要做愛是嗎？一個
    晚上要三次五次都沒問題，你可以叫我老公我可以盡情地滿
    足你」等語，證人林竹君上開陳述之內容雖經原告於警詢時
    予以否認，並稱：「我都沒有說過，我在現場只有說〈這個
    你在我面前封鎖的那個人（指被告）嗎？〉其他都沒有說」
    ；「（指原告與證人林竹君）前任男女朋友，分手大約兩個
    月」等語（見臺灣新竹地方檢察署109年度偵字第12781號卷
    第5頁反面、第14頁），稽之上情可知原告與證人林竹君原
    為男女朋友交往關係，在感情生變分手前，證人林竹君已因
    認識原告以外之某人，並與該人互有聯絡，故證人林竹君在
    仍與原告交往期間，於原告面前曾有封鎖該人之行為，嗣原
    告與證人林竹君分手後，原告於事發當時因看見被告與證人
    林竹君一同出現於前開地點，而上前向證人林竹君詢問被告
    是否即為上開封鎖之人等情，足見兩造與證人林竹君於事發
    時，至少曾因感情糾紛而產生爭執之事實，且上開情形復為
    證人林竹君對原告提出之妨害名譽刑事案件中，經臺灣新竹
    地方檢察署檢察官為相同之認定，此有被告提出該案109年
    度偵字第12781號不起訴處分書在卷可參（見本院調字卷第4
    7至49頁）。則被告僅因兩造及證人林竹君之感情糾紛發生
    爭執，因不滿原告對證人林竹君所言，未克制自己情緒而以
    肢體傷害原告，足徵被告顯係基於傷害之犯意故意對原告為
    傷害行為，已難認其僅係出於防衛之目的，且觀原告遭被告
    毆打受傷後，復有前揭所述之症狀，其所受之傷害非輕，衡
    以當時原告並未出手毆打被告或證人林竹君等節，亦顯見被
    告對原告為傷害行為時，非單純為抵擋對方攻擊或排除現在
    不法侵害之防衛目的而為，則被告之傷害行為是否合於為排
    除現時不法之侵害，以及防衛自己或他人之權利等要件，實
    非無疑。至被告所稱其係因原告所言而心生畏怖一事，亦僅
    係被告徒手毆打原告之動機而已，難執此作為被告具有合法
    權利得以傷害原告身體、健康之正當事由。況被告就其係基
    於傷害犯意，故意毆打原告等節，亦於刑事案件審理時為認
    罪之表示，有110年12月23日審判筆錄供參（見本院110年度
    訴字第242號刑事卷宗第80頁），益徵被告對原告所為之傷
    害行為，係基於其故意所為。則被告辯稱其非故意傷害原告
    云云，難認可採。
　㈢按因故意或過失，不法侵害他人之權利者，負損害賠償責任
    ；不法侵害他人之身體、健康、名譽、自由、信用、隱私、
    貞操，或不法侵害其他人格法益而情節重大者，被害人雖非
    財產上之損害，亦得請求賠償相當之金額，民法第184條第1
    項前段、第195條第1項前段分別定有明文。次按法院對於非
    財產上損害之酌定，應斟酌雙方之身分、地位、資力與加害
    程度及其他各種情形核定相當之數額，其金額是否相當，自
    應依實際加害情形與被害人所受之痛苦及雙方之身分、地位
    、經濟狀況等關係決定之（最高法院85年度台上字第460號
    判決意旨參照）。經查，本件被告徒手毆打原告並致原告受
    有前揭傷害，已如前述，自堪認原告之精神上受有相當程度
    之痛苦，是依上開條文規定，原告請求被告賠償其非財產上
    之損害，即屬有據。是本院審酌兩造素昧平生，而被告雖抗
    辯其係因心生畏怖，並出於防衛目的而毆打原告，惟上開所
    辯已難認屬被告得合法傷害原告之正當事由，已如前述，且
    原告遭受被告毆打後既受有前揭傷勢，復因該等傷勢患有右
    側耳廓假性囊腫（已纖維化）、右側耳咽管水腫之症狀，其
    所受損害難認輕微。另參以原告之學歷為高中畢業，目前從
    事貨運業，平均月薪3萬餘元；被告學歷為高中畢業，之前
    從事廣告業，平均月薪2萬餘元，目前暫時無業，此經兩造
    自陳在卷（見本院調字卷第43頁）。佐以本院依職權調取之
    稅務電子閘門財產所得調件明細表所示，原告109年領有薪
    資所得、名下有汽車；被告109年間雖未見有任何收入，惟
    名下尚有不動產、汽車及股票等財產（見本院調字卷第29至
    32頁，為維護兩造之隱私、個資，爰不就其詳予敘述）。是
    本院綜合審酌兩造之學經歷、身分、地位、經濟能力等一切
    情狀，認原告主張被告應賠償精神慰撫金20萬元乙節，尚屬
    過高，應予酌減為6萬元為當。
　㈤至被告辯稱原告就其所受傷害，與有過失云云。按損害之發
    生或擴大，被害人與有過失者，法院得減輕賠償金額，或免
    除之，民法第217條第1項固有明文。惟所謂被害人與有過失
    ，須被害人之過失行為助成損害之發生或擴大，就結果之發
    生為共同原因之一，行為與結果有相當因果關係，始足當之
    ；倘被害人之行為與結果之發生並無相當因果關係，尚不能
    僅以其有過失，即認有過失相抵原則之適用（最高法院96年
    度台上字第2672號裁判意旨參照）。查兩造及證人林竹君間
    ，因感情糾紛發生爭執，於爭執期間被告因不滿原告所言而
    故意傷害原告，故被告上開所為之侵權行為，已非屬正當防
    衛行為等情，已如前述。且縱認原告於爭執期間所為之言論
    造成被告不悅，此僅為被告徒手毆打原告之動機而已，亦如
    前述，非被告得據以出手毆打原告之正當理由，更非屬原告
    所受傷害之共同原因，故被告抗辯原告就其所受傷勢與有過
    失云云，要屬無據，不足憑採。
　㈥末按遲延之債務，以支付金錢為標的者，債權人得請求依法
    定利率計算之遲延利息；給付無確定期限者，債務人於債權
    人得請求給付時，經其催告而未為給付，自受催告時起，負
    遲延責任，其經債權人起訴而送達訴狀，或依督促程序送達
    支付命令，或為其他相類之行為者，與催告有同一之效力；
    應付利息之債務，其利率未經約定，亦無法律可據者，週年
    利率為百分之5，民法第233條第1項本文、第229條第2項、
    第203條分別定有明文。經查，原告依侵權行為法律關係請
    求被告負損害賠償責任，並未約定期限給付，復未經催告，
    而係經原告起訴而為訴訟程序，是原告請求自刑事附帶民事
    訴訟起訴狀繕本送達之翌日即111年1月12日（見本院附民字
    卷第25頁）起至清償日止，按年息百分之5計算之利息，為
    有理由，應予准許。
四、綜上所述，原告依侵權行為法律關係，請求被告給付6萬元
    ，及自111年1月12日起至清償日止，按年息百分之5計算之
    利息，為有理由，應予准許；逾此範圍之請求，為無理由，
    應予駁回。
五、本件係依民事訴訟法第427條第1項適用簡易訴訟程序所為被
    告部分敗訴之判決，是就原告勝訴部分，依同法第389條第1
    項第3款規定，依職權宣告假執行。
六、本件事證已臻明確，兩造其餘攻擊防禦方法及所提證據，經
    本院斟酌後，認為均不足以影響本判決之結果，自無一一詳
    予論述之必要，併此敘明。
七、本件因係原告提起刑事附帶民事訴訟，請求損害賠償事件，
    依法本無須繳納裁判費用，且迄至本院言詞辯論終結止，亦
    無其他費用支出，是本件既無訴訟費用支出，故毋庸為訴訟
    費用負擔之諭知，併此敘明。
八、據上論結，本件原告之訴為一部有理由，一部無理由，依民
    事訴訟法第436條第2項、第389條第1項第3款，判決如主文
    。
中　　華　　民　　國　　111 　年　　10　　月　　25　　日
　　　　　　　　　竹北簡易庭　法　  官　蔡欣怡
以上正本係照原本作成。　　　　　　　　　
如對本判決上訴，須於判決送達後20日內向本院提出上訴狀。
如委任律師提起上訴者，應一併繳納上訴審裁判費。
中　　華　　民　　國　　111 　年　　10　　月　　31　　日
                              書 記 官  吳雅真